臺灣臺中地方法院刑事裁定　　　　　　　　　　　　　九十三年度聲判字第七七號
　　聲　請　人
　　即告訴　人　甲○○○教育出版股份有限公司
　　代　表　人　勞伯特丹斯
　　代　理　人　幸大智律師
　　被　　　告　賴佩珊
右聲請人因告訴被告詐欺案件，不服臺灣高等法院臺中分院檢察署檢察長駁回再議之
處分（九十三年度上聲議字第一二九二號），聲請交付審判，本院裁定如左：
    主  文
聲請駁回。
    理  由
一、聲請交付審判意旨略以：臺灣高等法院臺中分院檢察署九十三年度上聲議字第一
    二九二號處分書固以扣案之著作物（即「EVENT MANAGEMENT IN LEISURE AND
    TOURISM」影印本，下稱系爭扣案著作物）確非書籍原本，而係一疊散裝之黑白
    影印資料，且均是英文資料，已經鈞院於九十三年度訴字第二一四號審理僱用被
    告之王建亭違反著作權法刑事案件（下稱另案王建亭刑事案件）時勘驗在卷，有
    鈞院九十三年度訴字第二一四號、臺灣高等法院臺中分院九十三年度上訴字第一
    一六二號判決書二份在卷足參，且被告賴佩珊僅是一位員工，而其負責人王建亭
    所收影印費用低廉，商業利潤甚為有限，實難認被告會因圖薄利而代客非法重製
    他人著作物，觸犯刑章，原檢察官偵查結果認被告罪嫌不足予以不起訴處分，核
    無不合，而駁回聲請人甲○○○教育出版股份有限公司（下稱聲請人）之再議聲
    請。然查：
  (一)依修正前（即九十二年六月六日修正公布，下均同）著作權法第九十一條第一項
    之規定，並不以重製之對象係他人之著作原件為限，縱所重製之對象係著作之影
    印本，亦屬侵害他人之重製權，是檢察官以系爭扣案著作物非書籍原本、係一疊
    散裝之黑白影印資料作為對被告不起訴處分及駁回聲請人再議之理由，與法律係
    保護著作權本體之規範相違。
  (二)被告影印系爭扣案著作物所獲取之商業利潤多寡僅係量刑之參考，無礙於被告擅
    自以重製方法侵害他人著作權犯行之成立，況影印店之非法影印所期待者並非單
    次委託影印所得之利潤，而在於與委託影印者產生未來繼續性之交易所得之利潤
    ，其多次蓄積之能量所侵犯智慧財產權之權益甚鉅，是檢察官以難認被告會因圖
    薄利而代客非法重製他人著作物作為對被告不起訴處分及駁回聲請人再議之理由
    ，顯係有誤。
  (三)依著作權法第四十六條之規定，在合理範圍內得重製他人已公開發表之著作者，
    以依法設立之各級學校及其擔任教學之人，且係為學校授課需要之目的為限，被
    告既非依法設立之各級學校及其擔任教學之人，其主觀上即不可能有為學校授課
    需要之目的而重製系爭扣案著作物，且由被告既收取影印費用，其目的當為意圖
    營利，故檢察官駁回聲請人再議之理由，亦係有誤。
二、按告訴人不服上級法院檢察署檢察長或檢察總長認再議為無理由而駁回之處分者
    ，得於接受處分書後十日內委任律師提出理由狀，向該管第一審法院聲請交付審
    判。法院認為交付審判之聲請不合法或無理由者，應駁回之，刑事訴訟法第二百
    五十八條之一、第二百五十八條之三第二項前段，分別定有明文。本件聲請人主
    張王建亭（業經本院九十三年度訴字第二一四號、臺灣高等法院臺中分院九十三
    年度上訴字第一一六二號判決無罪確定）係「禾邑彩色影印專門店」之負責人，
    被告則係受僱於王建亭，在臺中縣霧峰鄉○○路一五四之二號「禾邑彩色影印專
    門店」從事影印工作，明知「EVENT MANAGEMENT IN LEISURE AND TOURISM」係
    聲請人享有著作權之語文著作，尚在著作財產權之存續期間內，未經聲請人之同
    意或授權，不得擅自以重製之方法侵害前揭語文著作，詎王建亭與被告基於犯意
    聯絡，於九十一年九月二十七日下午二時許，未經聲請人之同意或授權，基於重
    製他人著作物之犯意，在上址店內，以每影印一張新臺幣（下同）零點六元之價
    格，為某一姓名年籍不詳、自稱「林睿羊」之朝陽大學學生影印其所持交之「
    EVENT MANAGEMENT IN LEISURE AND TOURISM」影印本一本，而以影印機複印之
    方式重製完成上開著作物七本，致侵害培生公司之著作財產權，因認被告涉犯修
    正前著作權法第九十一條第一項之罪嫌，向臺灣臺中地方法院檢察署檢察官提出
    告訴，經該署檢察官於九十三年八月七日以九十三年度偵字第二三○七號為不起
    訴處分後，聲請人不服，聲請再議，經臺灣高等法院臺中分院檢察署檢察長於九
    十三年十月八日以九十三年度上聲議字第一二九二號駁回再議。嗣聲請人已於收
    受前開再議駁回處分書後十日內委任幸大智律師為代理人，並提出理由狀，向本
    院聲請交付審判等情，業經本院依職權調閱前開偵查案卷查核無託。復有送達證
    書附於臺灣高等法院臺中分院檢察署九十三年度上聲議字第一二九二號案卷與刑
    事交付審判聲請狀附於本院卷可稽，是本件聲請人聲請交付審判合於法定程式，
    合先敘明。
三、經查：
  (一)刑事訴訟法於九十一年二月八日經修正公布，新增前述第二百五十八條之一聲請
    交付審判，此乃對於「檢察官不起訴或緩起訴裁量權」制衡之一種外部監督機制
    。此時，法院僅在就檢察官所為不起訴或緩起訴之處分是否正確加以審查，以防
    止檢察機關濫權，依此立法精神，法院就聲請交付審判案件之審查，刑事訴訟法
    第二百五十八條之三第三項所謂「得為必要之調查」，其調查證據之範圍，自應
    以偵查中曾顯現之證據為限，不可就告訴人新提出之證據再為調查，亦不可蒐集
    偵查卷以外之證據。又依新修正刑事訴訟法第二百六十條對於不起訴處分已確定
    或緩起訴處分期滿未經撤銷者得再行起訴之規定，其立法理由說明，本條所謂不
    起訴處分已確定者，係包括「聲請法院交付審判復經駁回者」之情形在內，則法
    院就聲請交付審判案件之審查，所謂「得為必要之調查」，其調查證據範圍，自
    更應以偵查中曾顯現之證據為限，不得就告訴人新提出之證據再為調查，亦不可
    蒐集偵查卷以外之證據，否則，將與刑事訴訟法第二百六十條之再行起訴規定混
    淆不清，合先說明。
  (二)再議駁回意旨略以：系爭扣案著作物係朝陽科技大學專任職員兼講師林睿庠，於
    九十一年九月二十七日交託「禾邑彩色影印專門店」之被告為其影印七份，每份
    一百零八頁，每頁影印費用零點六元，合計四百五十四元等情，業經證人林睿庠
    於臺灣臺中地方法院九十三年度訴字第二一四號審理中證述屬實，並有委託單一
    紙（上有林睿庠之簽名、影印份數、金額）在卷可憑。且系爭扣案著作物確非書
    籍原本，而係一疊散裝之黑白影印資料，且均是英文資料，此經臺灣臺中地方法
    院法官於九十三年度訴字第二一四號刑事案件勘驗在卷，有臺灣臺中地方法院九
    十三年度訴字第二一四號判決書一份在卷足參。復以被告僅是一位員工，而其負
    責人王建亭所收影印費用低廉，商業利潤甚為有限，實難認被告會因圖薄利而代
    客非法重製他人著作物，觸犯刑章，足見被告所辯並不知道交印資料係一完整著
    作物乙情，堪以採信。又被告所影印封面，係蓋有圖書館印章之影印資料，並非
    一本完整書籍，因此在被告主觀上應有著作權法第四十六條合理使用之範圍，而
    無意圖營利以重製方法侵害他人之著作財產權之犯意。此外，復查無其他積極證
    據足認被告有何聲請人所指之非法重製系爭扣案著作物之犯行，因認原檢察官偵
    查結果認被告罪嫌不足予以不起訴處分，核無不合，而駁回聲請人再議之聲請。
  (三)本院查：
  1.本件於臺灣臺中地方法院檢察署檢察官偵查中，業經檢察官調閱參酌另案王建亭
    刑事案件案卷全卷（參見偵查卷二二頁），合先敘明。又系爭扣案著作物，乃朝
    陽科技大學專任職員兼講師林睿庠，於九十一年九月二十七日，交託「禾邑彩色
    影印專門店」員工即被告為其影印七份，每份一百零八頁，每頁影印費用○．六
    元，合計四百五十四元等情，業經證人林睿庠於另案王建亭刑事案件偵查及一審
    審理時證述屬實，並有委託單一紙（上有林睿庠之簽名、影印份數、金額）、及
    朝陽科技大學函復林睿庠之人事資料在卷可稽，且證人林睿庠於另案王建亭刑事
    案件一審審理時證述：交印資料是校內學生託伊幫忙拿去影印，因為伊拿去影印
    會比較便宜，當時伊有看到資料封面有學校圖書館的印章，故認為是學生從圖書
    館合法抽印的資料，伊當時並不知道這是整本書的資料等語明確。衡諸具有學校
    教學身分、經歷之證人林睿庠尚且如此認定，則被告抗辯：伊當時看到交印資料
    封面有學校圖書館的印章，故認為是學生從圖書館合法抽印的資料，伊並不知道
    是整本書的資料等語，顯無違於常情。自難以被告有影印系爭扣案著作物之行為
    ，即依此遽認被告確有擅自以重製方法侵害他人之著作財產權之主觀犯意存在。
  2.再參諸證人林睿庠委託被告影印之系爭扣案著作物，確非書籍原本，而係一疊散
    裝之黑白影印資料，且均是英文資料，此經另案王建亭刑事案件本院一審審理時
    勘驗在卷。則被告顯無從預見、認識證人林睿庠所委託交印之系爭扣案著作物，
    確屬已逾合理使用範圍、侵害他人著作財產權之資料，亦堪認定。且衡諸本案被
    告賴佩珊收取影印費用低廉、商業利潤甚為有限，益見被告並無代客非法重製他
    人著作物之主觀犯意存在。
  3.另系爭扣案著作物，既係朝陽科技大學專任職員兼講師林睿庠主觀上亦認為在合
    理範圍內得予重製（影印）之著作物，於此情形，倘未探究被告接受證人林睿庠
    委託影印系爭扣案著作物之主觀意思為何，僅以被告不具依法設立之各級學校及
    其擔任教學之人之身分為由，即謂被告已構成擅自以重製方法侵害他人之著作財
    產權之犯行，豈非要求依法設立之各級學校及其擔任教學之人，均應自購諸如影
    印機等能重製（影印）著作物之設備器材，且需不假他人之手的自行重製（影印
    ）他人已公開發表之著作，方屬適法？況依法設立之各級學校，倘未透由自然人
    實際代為重製（影印），又如何能在合理範圍重製（影印）他人已公開發表之著
    作？已堪認聲請人前揭主張，至與常情不符，顯無可採。
  4.實則，再議駁回意旨所列理由及其證據，無非旨在補強、論述被告主觀上確無擅
    自以重製方法侵害他人之著作財產權之犯意存在。是聲請人以重製之對象縱係著
    作影印本亦屬侵害他人之重製權、被告是否意圖營利與修正前著作權法第九十一
    條第一項犯行之成立無涉、被告非為學校擔任教學之人無從合理使用而影印系爭
    扣案著作物等情為由，指摘檢察官對被告不起訴處分及駁回聲請人再議之理由有
    誤等語，顯有誤會，並無可採。
四、綜上所述，本件前開不起訴處分及駁回再議理由暨事證，既經本院調閱前開卷證
    核閱屬實（臺灣臺中地方法院檢察署九十三年度偵字第二三○七、二二二六七號
    、臺灣高等法院臺中分院檢察署九十三年度上聲議字第一二九二號卷宗），且聲
    請人聲請交付審判之理由，已經前開不起訴處分書及駁回再議處分書詳細論列說
    明為不起訴處分及駁回再議聲請之理由，而檢察官為不起訴處分及駁回再議聲請
    之理由，復無何違背經驗法則、論理法則或其他證據法則之情事。本院因認本件
    並無聲請人所指摘不利被告之事證未經檢察機關詳為調查或斟酌，或不起訴處分
    書所載理由有何違背經驗法則、論理法則或其他證據法則等得據以交付審判之事
    由存在。故聲請人聲請交付審判，為無理由，應予駁回。
據上論斷，依刑事訴訟法第二百五十八條之三第二項前段，裁定如主文。
中      華      民      國    九十四    年      四      月    二十九    日
                                臺灣臺中地方法院刑事第三庭
                                    審判長法  官  劉錫賢
                                          法  官  黃松竹
                                          法  官  何世全
右正本證明與原本無異。
不得抗告。
                                          書記官
中      華      民      國    九十四    年      四      月    二十九    日
